臺灣高等法院刑事判決　　　　　　　　　　　　　九十二年度上訴字第四六二六號
　　上　訴　人　臺灣臺北地方法院檢察署檢察官
　　被　　　告　甲○○
　　選任辯護人　鄭庭壽律師
右上訴人因被告殺人未遂案件，不服臺灣臺北地方法院九十一年度訴字第一三四號，
中華民國九十二年十一月二十五日第一審判決（起訴案號：臺灣臺北地方法院檢察署
九十年度偵字第二五０五六號；移送併案審理案號：臺灣臺北地方法院檢察署九十二
年度偵字第二三五六八號），提起上訴，本院判決
如左：
    主  文
上訴駁回。
    理  由
一、本案經本院審理結果，認第一審判決對被告甲○○為無罪之諭知，核無不當，應
    予維持，並引用第一審判決書記載之證據及理由（如附件）。
二、檢察官上訴意旨略以：
（一）關於被告甲○○隨同證人乙○○前往臺北市○○路植物園尋找被害人丙○○之
      原因，係因乙○○懷疑丙○○可能知悉其弟徐文勇當年死因，曾多次詢問丙○○未果，且於九十年九月十二日案發前，曾至植物園，觀察丙○○利用晨間在
      植物園運動，乃與被告一同前往植物園，業經被告甲○○供呈在卷，核與證人
      乙○○證述情節相符，可見證人乙○○與被告甲○○之關係匪淺。
（二）又共同正犯乙○○如何對被害人丙○○開了二槍，被告甲○○如何抓住被害人
      丙○○，及共同正犯乙○○、被告甲○○二人如何逃離現場，業據被害人丙○○供述在卷，前後供述大致相符，例如：被害人丙○○於法院訊問時證稱：「
      我看到證人乙○○邊慢跑邊掏槍，被告甲○○大約距離十幾步跟著在跑，兩個
      人跟著我的方向跑來，我眼睛有瞄到他（指乙○○，下同）要開槍時，我正面
      碰正面去抓他的手，當時他的槍已經掏出來了要拉扳機，我趁還沒拉（扳機）
      時就拉住他的手，我們二人在掙脫，後來我看到被告甲○○自後跑來抱住我，
      ……證人乙○○與我掙脫時被告甲○○還沒有抱我，隔了二、三秒，被告甲○○才抱住我。」與歷次警訊及檢察官訊問時之供述內容大致相當；參以被害人
      突遭開槍時一時情急，自難要求被害人丙○○為完整明確之判斷，且隨著案發
      時間的經過，記憶也越模糊，要求被害人為前後始終一致之陳述，實乃強人所
      難；而原審以其陳述內容偶有出入，遽認被害人丙○○之供詞不可採，仍嫌速
      斷。
（三）本件案發之際，僅被害人丙○○、共同正犯乙○○與被告甲○○三人在場，而
      乙○○與甲○○二人前往案發地點尋找被害人丙○○之原因，已如前述，渠二
      人之關係自然密切，且若被告甲○○被認定有抱住被害人丙○○之行為，則難
      免對共同正犯乙○○不利（因乙○○業經臺灣高等法院九十二年度上更（一）
      字第六一號為無罪之判決），故乙○○之說辭難免有利於被告，原審不察及此
      ，竟輕信共同正犯乙○○之言，而不採信被害人之說法，令人遺憾。
（四）另證人即內政部警政署刑事警察局鑑驗警員姚景岳雖於臺灣高等法院九十二年
      度上更（一）字第六一號調查乙○○殺人未遂案件時證稱：「丙○○自稱於現
      場拾獲的該顆○‧三八吋之子彈，經我鑑定，無足夠的證明力可以證明被告（
      指乙○○）所攜帶如原判決（臺灣高等法院九十一年度上訴字第一三一二號）
      附表一所示的手槍（即上開乙○○所使用之手槍）所掉落出來。」然乙○○自
      承其於九十年九月十二日早上帶至臺北市植物園之子彈為零點三八吋子彈；又
      被害人及被告均稱乙○○於九十年九月十二日早上開槍時有擊發一顆子彈，且
      有火光及聲響等語，足見，乙○○於九十年九月十二日攜帶至植物園之子彈為
      零點三八吋子彈，若丙○○誣陷造假，其如何知道乙○○所使用之子彈為零點
      三八吋子彈，而以一顆零點三八吋子彈冒充呢？可見，被害人拾獲之子彈應是
      乙○○於九十年九月十二日帶至植物園之子彈無誤。
（五）綜上，被告甲○○雖未參與開槍之行為，但其所為抓住丙○○身體之行為，顯
      係為控制丙○○，便於共同正犯乙○○開槍，是被告甲○○應係基於共同殺害
      丙○○之犯意聯絡，而分擔抓住丙○○身體之行為，以遂行殺人犯行，其二人
      為共同正犯等語。
二、按犯罪事實應依證據認定之，無證據不得推定其犯罪事實，刑事訴訟法第一百五
    十四條第二項定有明文。又認定犯罪事實所憑之證據，雖不以直接證據為限，間
    接證據亦包括在內，然而無論直接或間接證據，其為訴訟上之證明，須於通常一
    般之人均不致有所懷疑，而得確信其為真實之程度者，始得據為有罪之認定，倘
    其證明尚未達到此一程度，而有合理之懷疑存在時，事實審法院在心證上無從為
    有罪之確信，自應為無罪之判決（參見最高法院七十六年度臺上字第四九八六號
    判例意旨）。本案被告甲○○於案發時固曾陪同共同被告乙○○前往臺北市○○
    路植物園，而乙○○亦有攜帶由仿BERETTA 廠半自動金屬玩具手槍改造而成之改
    造手槍及子彈，且與被害人丙○○發生拉扯後有擊發槍枝等行為，乙○○並經本
    院九十二年度上更(二)字第八０五號刑事判決以殺人未遂罪判處有期徒刑五年六月
    在案（尚未確定），然而被告與乙○○有無共同殺害丙○○之犯意聯絡，以及乙○○與丙○○發生拉扯及槍擊時，被告有無參與實施殺人之犯罪構成要件行為，
    或對乙○○之槍擊行為施以助力，仍須依嚴格之證據予以證明，如綜合卷內直接
    、間接證據，仍無法達於通常一般之人均不致有所懷疑，而得確信其為真實之程
    度時，基於刑事訴訟法上之無罪推定原則，自應為被告無罪之諭知。經查：
（一）按共同被告乙○○於偵、審中始終否認有殺人未遂犯行，供稱丙○○係萬華地
      區角頭大哥，平日隨行四、五人以上，其恐丙○○對其不利，始攜槍自衛，嗣
      與丙○○自拉扯搶槍中不慎擊發，並非意在殺死丙○○等語。而乙○○於警訊
      及偵查中雖曾供稱其於案發前晚邀約被告前往北投住處、及於案發當日邀同被
      告自北投前往植物園，目的在於探詢其胞弟徐文勇之死因，然乙○○僅係就其
      個人涉案有關情節部分予以陳述，其從未明確陳稱被告是否知悉其欲找尋丙○○及其找尋丙○○之目的何在，有歷次之警訊筆錄及訊問筆錄可稽（偵字第二
      三六一一號卷第四頁反面、第十九頁反面、第四十四頁）。另乙○○於其本身
      被訴殺人未遂案件審理中，及本案以證人身份陳述時，均明確供稱其攜帶槍械
      前往部分並未告知被告甲○○，被告對此並不知情等語綦詳（臺灣臺北地方法
      院九十年度訴字第一三三一號卷第七頁、原審卷第七十頁、本院九十三年五月
      二十五日審判筆錄）。且乙○○持有遭查獲之槍枝除前開改造手槍乙支外，另
      有制式手兩支及子彈多發，有扣案之該等槍、彈可稽，乙○○違反槍砲彈藥刀
      械管制條例部分並經原審法院九十年度訴字第一三三一號判決確定，設若被告
      事前即與乙○○有共同之殺人犯意聯絡，自可分別攜帶槍械前往找訪被害人以
      遂行犯罪，然彼等並未如此，僅由乙○○單獨攜帶改造手槍乙支。此外復查無
      任何證據足以證明被告事前就乙○○攜帶槍械找訪丙○○並發生槍擊事件部分
      有何預見或共謀，本案尚不能證明被告事前與乙○○有共同殺人之犯意聯絡。
（二）關於被告及乙○○二人在植物園遇見被害人丙○○及如何發生槍擊之經過情形
      ，被害人丙○○前後指述之情形並非一致，其最初在警訊中供稱：「... 突然
      發現乙○○與甲○○兩人跑來找我，我發現乙○○有拿槍的樣子，我就先捉住
      他的手，... 甲○○就跑到我的身後抱住我，讓乙○○掙脫我的手，然後乙○○退開我約五、六步遠時就持槍瞄準我，甲○○亦跑到徐某身邊，接著徐某就
      開了二槍。」等語（他字第五五六六號卷第七頁）；然其於偵查中則供稱：「
      ... 乙○○第一槍是我跟他搶槍，子彈擊發掉在地上，開第一槍時，甲○○是
      在乙○○後面約五十公尺，他有看到乙○○對我開槍。」等語（偵字第二五０
      五六號卷第二十九頁反面），就乙○○開第一槍時被告之相關位置、及被告是
      否先抱住伊讓乙○○掙脫後開槍等情，前後已有重大之歧異。另丙○○於原審
      中則又證稱：「... 我與證人乙○○掙脫時有聽到槍擊發很小一聲，並非槍響
      ，只有敲擊聲，那時沒有看到子彈是否掉下來，... 證人乙○○與我掙脫時被
      告甲○○還沒有抱我，隔了二、三秒，被告甲○○才抱住我。」（原審卷第七
      十五頁、第七十六頁），與上開陳述情節又非一致。其在本院又供稱：「第一
      槍我跟他（乙○○）捉手時，有扣（扳機），可能因力道不夠所以沒擊發。第
      二槍是他掙脫開後約距三、四公尺開槍。」等語（本院卷第七十五頁）。故被
      害人丙○○關於案發經過情形之指述，本身並非毫無瑕疵可指。另扣案之手槍
      、子彈，及相關之鑑驗資料，均係關於徐正安攜帶之槍械有無殺傷力、及有無
      擊發等犯罪事實之證據，與被告有無自後抱住被害人以便乙○○掙脫並持槍射
      擊被害人等待證事實之證明並無必然之關聯性，亦不足資為被害人丙○○關於
      被告所為部分之指述之補強證據。故被害人丙○○關於其與乙○○拉扯搶槍時
      ，被告將其自後抱住使乙○○脫身並持槍對其射擊部分不利於被告之指述，並
      無任何補強證據足以證明與事實相符，不足遽資為不利於被告之犯罪證據。
（三）至於被告與乙○○固可認為關係密切，然被告亦陳稱其原追隨被害人多年，情
      同父子等語，而被害人丙○○對於被告自幼即跟隨伊，稱其為「老大」，及伊
      曾替被告繳納所犯賭博罪之易科罰金金額十餘萬元等情亦坦承不諱（偵查卷第
      二十九頁、原審卷第七十八頁、本院卷第七十三頁、第七十六頁），可見被告
      與被害人間之關係亦非比尋常，另乙○○雖懷疑被害人丙○○可能知悉其弟徐
      文勇之死因或有所關聯而尋找被害人，然徐文勇係八十三年七月三十一日遭槍
      擊後身亡，距本案之案發時間已隔七年之久，且被告與徐文勇之死亡並無感情
      或利害關係存在，自不能僅憑被告與乙○○間之情誼深淺資為不利於被告之判
      斷。又本案攜帶槍械及開槍擊發者均係乙○○，故被害人事後交與警方扣案之
      零點三八吋子彈乙顆，不論是否為乙○○攜帶持有，亦與被告有無共同殺人未
      遂犯行之證明無關。
（四）綜上所述，本案並無任何確切證據足以證明被告與乙○○間有無共同殺害丙○○之犯意聯絡，亦無法證明乙○○與丙○○發生拉扯及槍擊時，被告有參與實
      施殺人之犯罪構成要件行為，或對乙○○之槍擊行為施以助力之行為，全案仍
      有合理懷疑存在，自屬不能證明被告犯罪。檢察官提起上訴，並未能就被告被
      訴之犯罪事實，舉出確切之證據資料及證明方法，徒以前揭情詞任意指摘原判
      決不當，自無理由，應予駁回。
三、檢察官移送併案審理部分（臺灣臺北地方法院檢察署九十二年度偵字第二三五六
    八號），與本案係同一案件，應一併審判，附此記明。
據上論結，應依刑事訴訟法第三百七十三條、第三百六十八條，判決如主文。
本案經檢察官羅榮乾到庭執行職務。
中　　　華　　　民　　　國　　九十三　　年　　　六　　　月　　 十五 　　日
                              臺灣高等法院刑事第二十三庭
                                  審判長法  官 黃  瑞  華
                                        法  官 王  淑  滿
                                        法  官 宋      祺
右正本證明與原本無異。
如不服本判決，應於收受送達後十日內向本院提出上訴書狀，其未敘述上訴之理由者
並得於提起上訴後十日內向本院補提理由書（均須按他造當事人之人數附繕本）。
                                        書記官 蔡  慧  娟
中　　　華　　　民　　　國　　九十三　　年　　　六　　　月　　 十八 　　日
